【裁判字號】    96,交聲,1617
【裁判日期】    970331
【裁判案由】    違反道路交通管理處罰條例聲明異議
【裁判全文】
臺灣士林地方法院交通事件裁定        96年度交聲字第1616號
                                    96年度交聲字第1617號
原處分機關  交通部公路總局台北區監理所基隆監理站
異  議  人
即受處分人  甲○○
上列受處分人因違反道路交通管理處罰條例案件，對於交通部公
路總局台北區監理所基隆監理站於民國96年12月11日所為之裁決
（基監字第裁42-CG0000000號、第裁42-CG0000000號），聲明異
議，本院裁定如下：
    主  文
異議駁回。
    理  由
一、原處分意旨略以：異議人即受處分人甲○○，於民國96年8
    月8 日9 時55分許、同年月9 日12時34分許，分別駕駛2518
    -MT 號自用小客車，行經限速時速50公里之汐止市新台五線
    16.4公里處（基隆往台北方向）時，分別以時速65公里、66
    公里之速度超速行駛（超過規定之最高時速未滿20公里），
    為台北縣政府警察局員警拍照逕行舉發，裁決機關因認異議
    人前述2 次均為「汽車駕駛人行車速度，超過規定之最高時
    速未滿20公里」之違規，而於96年12月11日分別以基監字第
    裁42 -CG0000000 號、第裁42-CG0000000號裁決書，依道路
    交通管理處罰條例第40條規定，各裁處罰鍰新臺幣1,600 元
    ，並各依同條例第63條第1 項第1 款記違規點數1 點。
二、異議意旨略以：新台五路基隆往台北方向16.5公里處前速
    限為每小時60公里，行至16公里下坡處限速才降至每小時50
    公里，且行之多年，並檢附照片編號1- 8可為證。異議人
    所提編號9 之照片係拍攝該路段16.5公里處，該照片雖顯示
    路面標示50公里速限之標字，然該限速之標字係異議人遭取
    締後始重新舖設柏油繪設，異議人記得之前並無此標示。
    該路段雖設有「常有測速照相」之警告牌，但依編號12至16
    之照片，可知該警告牌故意立於該處邊坡外，已被路樹明顯
    遮住，再依編號10至12之照片可徵該路段常停放遊覽車、砂
    石車等大型車輛，該測速照相之警告牌亦被停放之大型車輛
    遮蓋，交通主管機關將該警示牌置於該處，駕駛人如何看得
    到？應將警示牌設於道路中間之分隔島方公正合理，其故意
    將警告牌設於不明顯處，再取締駕駛人，如此取締有失過當
    。異議人是行駛該路段內側車道被取締，且於該路段已連
    續收到3 張罰單，異議人為養家每天必經前開違規處，依原
    速限行駛早已習以為常，然該路段降低最高速限為每小時50
    公里，是否在取締前先加強路段速限宣導？為此聲明異議。
三、按汽車駕駛人，行車速度，超過規定之最高時速，處新台幣
    1,200 元以上2,400 元以下罰鍰；汽車駕駛人違反第40條規
    定者，除依原條款處罰鍰外，並記違規點數1 點，此道路交
    通管理處罰條例第40條、第63條第1 項第1 款分別定有明文
    。又汽車駕駛人行車速度，超過規定之最高時速未滿20公里
    者，於期限內繳納或到案聽候裁決，處罰鍰新台幣1,600 元
    ，並記違規點數1 點，此違反道路交通管理事件統一裁罰標
    準表定有明文。
四、查異議人所有車號2518-MT 號自用小客車，於前揭時間，行
    經限速時速50公里之汐止市新台五線16.4公里處基隆往臺北
    方向時，經臺北縣政府警察局設於該處之雷射測速照相設備
    偵設分別以時速65公里、66公里之速度行駛等情，為異議人
    自承在卷，復有雷射測速照相設備所攝之採證照片2 幀、臺
    北縣政府警察局97年3 月4 日北縣警交字第0970023690號函
    檢送拍攝該路段速限為50公里之照片在卷可參。再查拍攝本
    件違規之雷射測速照相設備雖因我國經濟部標準檢驗局並無
    檢定之技術，而未經我國經濟部標準檢驗局檢驗，然業據美
    國Michigan測速任務編組就該雷射測速照相設備之標準及規
    格為核定，經測試合格等情，有臺北縣政府警察局上揭97年
    3 月4 日函檢送之經臺灣臺北地方法院公證處認證書之雷達
    測速照相設備檢驗報告英文及中譯本、認證書可徵，此外該
    雷射測速照相設備，於96年6 月13日亦經志伸股份有限公司
    維修保養等情，有臺北縣政府警察局上揭函檢送之志伸股份
    有限公司維保紀錄在卷可徵，足認該雷射測速照相設備測試
    結果堪可採信。是異議人於前揭時段，確分別以時速65公里
    、66公里之速度，駕駛2518-MT 號自用小客車行經上揭地點
    ，應甚明確。雖異議人以上詞為辯，然按道路交通標誌標線
    號誌設置規則第85條規定，最高速限標誌，用以告示車輛駕
    駛人前方道路最高行車時速之限制，不得超速，設於以標誌
    或標線規定最高速限路段起點。該規則第16條、第17條亦規
    定：標誌以豎立於行車方向之右側為原則，特殊情況得以豎
    立於行車方向之左側或以懸掛方式設置；懸掛式標誌，係利
    用陸橋或支架懸掛車道上方，查本件上揭違規地點，地面繪
    設「50」速限標誌，且行車方向左側亦利用支架懸掛紅色圓
    形內標示「50」警告標誌，此亦有臺北縣政府警察局上揭函
    檢送之違規處速限標誌之採證照片在卷足憑，堪信該時速限
    速50公里之警告標誌，有依規定懸掛及繪設，縱異議人稱：
    路面繪設之「50」限速字樣，是其違規後所劃設云云屬實，
    然該路段既已懸掛紅色圓形內標示「50」警告標誌，異議人
    自當遵守該限速。另該路段已設置「常有測速照相」之警告
    牌，此觀異議人所提編號15之照片自明，雖該警告牌部分為
    路樹遮蓋，但「常有測速照相」之文字並未被遮蓋，一望可
    知，甚為明顯，異議人稱被路樹遮蓋云云，難謂符實。再異
    議人以該處常有大型車停放會遮住「常有測速照相」之警告
    牌，即令屬實，亦無從證明異議人前揭違規時間行駛該處時
    ，該「常有測速照相」之警告牌遭其他車輛遮住，又縱遭其
    他車輛遮住，異議人亦難以此卸其違規之裁罰。另按行政罰
    法第25條規定，數行為違反同一或不同行政法上義務之規定
    者，分別處罰之，查異議人分別於前開時間，駕駛2518-MT
    號自小客車超過規定之最高時速之違規，乃數行為違反同一
    之汽車行車速度不得超過最高速度之行政法上義務，自應分
    別裁罰。異議人自不得以其每日均經過上開路段，其已繳納
    第1 張罰單，而以之後開立之2 張裁罰有失公平云云，主張
    免罰。
五、綜上所述，異議人前開駕車行駛於汐止市新台五線16.4公里
    處（基隆往台北方向）時，分別以時速65公里、66公里之速
    度超速行駛（超過規定之最高時速未滿20公里）之違規情事
    明確，且2 次違規犯行，應分別裁罰。是原處分機關，就異
    議人上述2 次「汽車駕駛人行車速度，超過規定之最高時速
    （未滿20公里）」之違規行為，分別依道路交通管理處罰條
    例第40條、同條例第63條第1 項第1 款之規定，暨違反道路
    交通管理事件統一裁罰基準表為前揭裁罰，核無不當。異議
    人之異議為無理由，應予駁回。
六、據上論斷，應依道路交通案件處理辦法第19條，裁定如主文
    。
中    華    民    國    97    年    3     月    31    日
                  交通法庭    法  官      江翠萍
以上正本證明與原本無異。
如不服本裁定應於送達後5日內向本院提出抗告狀。
                              書記官      陳慧玲
中    華    民    國    97    年    3     月    31    日


司法院資訊處製作；財團法人民間司法改革基金會備份。
